臺灣士林地方法院民事判決
110年度簡字第58號
原      告  陳素珍  
訴訟代理人  莊紋于  
被      告  大南汽車股份有限公司

法定代理人  王興尉  
訴訟代理人  李福興  
被      告  曾增祥  

上2被告共同
訴訟代理人  易言立  
上列當事人間請求損害賠償事件，原告提起刑事附帶民事訴訟（
109年度審交簡附民字第21號），經本院刑事庭移送前來，本院
於民國110年12月15日言詞辯論終結，判決如下：
    主      文
被告應連帶給付原告新臺幣參拾壹萬參仟零玖拾壹元，及自民國
一百零九年十月三十一日起至清償日止，按年息百分之五計算之
利息。
原告其餘之訴駁回。
本判決第一項得假執行，但被告如以新臺幣參拾壹萬參仟零玖拾
壹元為原告預供擔保，得免為假執行。
原告其餘假執行之聲請駁回。
    事實及理由
壹、程序部分：
一、本件原告主張因道路交通事故受損害，對被告起訴請求賠償
    ，原屬應適用通常程序事件。嗣於訴訟進行中，修正後民事
    訴訟法第427條第2項增訂第11款規定此類型訴訟應適用簡易
    訴訟程序，依同法施行法第4條之1第1款規定，於修正前已
    繫屬之事件，未經終局裁判者，適用修正後之規定，是本件
    應適用簡易訴訟程序審理判決，合先敘明。
二、按訴狀送達後，原告不得將原訴變更或追加他訴，但擴張或
    減縮應受判決事項之聲明者，不在此限，民事訴訟法第255
    條第1項第3款定有明文。原告起訴聲明請求被告連帶給付新
    臺幣（下同）535,221元，及自民國109年3月25日起至清償
    日止，按年息5%計算之利息；願供擔保，請准宣告假執行（
    見本院109年度審交簡附民字第21號卷【下稱附民卷】第4頁
    ）。嗣於審理中迭經變更聲明，就金錢給付部分，最終請求
    被告應連帶給付368,571元，及自起訴狀繕本送達最後1位被
    告翌日起至清償日止按年息5%計算之利息（見本院卷第188
    頁）；經核原告前揭變更，係減縮應受判決事項之聲明，與
    前揭規定相符，應予准許。
貳、實體部分：
一、原告起訴主張：
  ㈠被告曾增祥受僱於被告大南汽車股份有限公司(下稱被告公司
    )擔任司機，於109年3月25日10時許，駕駛被告公司所有車
    牌號碼為537-FZ號公車（下稱系爭公車），沿臺北市士林區
    文林路由北往南方向行駛，行經該路段與文林路681巷交岔
    路口前時，竟貿然闖越紅燈直行，適原告騎乘車牌號碼000-
    0000號重型機車（下稱系爭機車）沿文林路681巷由西往東
    方向行駛並向右轉彎進入文林路，見狀為閃避系爭公車，而
    向右傾倒倒地（下稱系爭車禍），並受有右側足部蹠骨閉鎖
    性骨折，傷口癒合不良等傷害（下稱系爭傷害）。
　㈡被告曾增祥因前開過失傷害犯行，經本院刑事庭以109年度審
    交簡字第306號刑事簡易判決處有期徒刑4月，如易科罰金以
    1,000元折算1日，並已確定在案。原告請求被告連帶賠償下
    列損害（見本院卷第160頁）：
　⒈醫療費及前往就醫之交通費：其因系爭傷害支出如附表1之醫
    療費計70,563元、交通費計9,805元。
  ⒉額外增加必要支出費用：其因系爭傷害支出如附表2之醫療輔
    助品共50,179元，及相關必需品共22,024元，總計72,203元
    。
  ⒊看護費用：以每日1,200元計算30日，共請求36,000元。
  ⒋非財產上損害賠償：其因系爭傷害，於疫情嚴峻時入院手術
    ，內心忐忑，術後傷口癒合不良再行手術；又因活動障礙導
    致便秘、憂鬱及失眠，身心均受有痛苦，請求賠償精神慰撫
    金180,000元。　
  ⒌以上金額合計368,571元。爰依民法第184條、第191條之2 等
    規定，訴請被告曾增祥賠償上開損害。又被告公司為被告曾
    增祥之僱用人，亦應依民法第188條規定連帶負損害賠償責
    任。
  ㈢訴之聲明：被告應連帶給付原告368,571元及自起訴狀繕本送
    達最後1位被告翌日起至清償日止按年息5%計算之利息；願
    供擔保，請准宣告假執行（見附民卷第4頁、本院卷第188頁
    ）。
二、被告則以：不爭執系爭車禍發生之過失責任在於被告曾增祥
    ；看護費用36,000元不爭執；醫療費用於67,745元、其他必
    要費用於15,113元範圍內，及對應就診日期之交通費及製作
    筆錄日期交通費之支出，均不爭執（見本院卷第109頁），
    其餘則爭執未有單據或支出必要性等語置辯，並聲明：原告
    之訴及假執行之聲請均駁回；如受不利之判決，願供擔保請
    准宣告免為假執行。
三、原告主張被告曾增祥於109年3月25日10時，駕駛被告公司所
    有之系爭公車，行經前揭地點，貿然闖越紅燈而發生系爭車
    禍，致原告受有系爭傷害；被告曾增祥因前開過失傷害犯行
    ，業經本院刑事庭以109年度審交簡字第306號刑事簡易判決
    處有期徒刑4月，如易科罰金以1,000元折算1日，並已確定
    ；被告公司為被告曾增祥之僱用人等情，為被告等所不爭執
    ，並經本院調閱刑事案卷查核屬實，應堪信為真實。
四、原告請求被告連帶賠償前揭損害。被告則以上揭情詞置辯，
    經查：
  ㈠按因故意或過失，不法侵害他人之權利者，負損害賠償責任
    ；受僱人因執行職務，不法侵害他人之權利者，由僱用人與
    行為人連帶負損害賠償責任；汽車、機車或其他非依軌道行
    駛之動力車輛，在使用中加損害於他人者，駕駛人應賠償因
    此所生之損害；但於防止損害之發生，已盡相當之注意者，
    不在此限；不法侵害他人之身體或健康者，對於被害人因此
    喪失或減少勞動能力或增加生活上之需要時，應負損害賠償
    責任；不法侵害他人之身體、健康、名譽、自由、信用、隱
    私、貞操，或不法侵害其他人格法益而情節重大者，被害人
    雖非財產上之損害，亦得請求賠償相當之金額；民法第184
    條第1項前段、第188條第1項前段、第191條之2、第193條第
    1項、第195條第1項前段分別定有明文。
　㈡原告得請求之損害賠償數額：
  ⒈財產上損害：
  ⑴醫療費用及計程車資支出：原告因系爭車禍支出如附表1本院
    准許金額欄所示之費用部分，業據原告提出臺北市立聯合醫
    院（下稱北市立醫院）診斷證明書（見本院卷第62頁、第14
    2頁、第162頁）及如附表1所示頁碼之醫療單據為憑，堪信
    為真實，此部分醫療費用總計69,456元、對應就診日期及製
    作筆錄等之計程車資總計7,105元，被告就有單據之醫療費
    用及對應醫療日期及製作筆錄日期之車資每次來回200元部
    分並不爭執（見本院卷第108至109頁、第113頁第2行），是
    此部分均應予准許；原告尚請求中醫婦科、精神科就診醫療
    費用及各該就診日期之車資，惟此部分難認與系爭車禍有因
    果關係，不應准許。至被告抗辯附表1編號3有關加壓骨板系
    統自費43,000元與系爭車禍無關，然查加壓骨板系統係適用
    於骨頭部位之外傷、一般手術及重建手術，有利骨塊復位固
    定，縮短癒合時間、有助恢復活動度等情，亦有北市立醫院
    自費特材說明書在卷可稽（見附民卷第13頁），經核確屬系
    爭傷害醫療之需要，被告前揭所辯並不足採。
　⑵額外增加必要支出費用：原告因系爭傷害支出如附表2本院准
    許金額欄所示之費用部分，業據原告提出如附表2所示頁碼
    之發票或收據為憑，堪信為真實，該等用品或為醫療必需品
    、或為原告住院期間額外增加之日用必需品，此部分因系爭
    傷害而額外增加之必要費用總計20,530元，均應予准許。又
    原告業已支出附表2編號1枴杖租金，是附表2編號4手杖尚難
    認必要；至附表2編號3電動三輪車尚非如輪椅性質之輔具，
    難認屬系爭傷害而額外支出費用；另有關附表2多項膠原蛋
    白、編號22低週波治療器，均非醫囑用品，亦非系爭傷害所
    必需；至附表2編號5口罩部分，原告自陳其住院期間國內疫
    情嚴重，主管機關原即宣導國民日常生活應戴口罩，是原告
    縱未因系爭傷害住院，該等期間本即會有口罩費用之支出，
    故難認口罩費用係因系爭傷害而額外支出，是逾上述20,530
    元範圍之費用，均應予駁回。被告固抗辯附表2編號2充氣踝
    鞋非屬醫療必要，惟查原告所受傷害係「右側足部蹠骨閉鎖
    性骨折，傷口癒合不良」，自有保護患部免於再受衝擊力道
    而使用充氣踝鞋之必要，且業經醫囑在案（見本院卷第140
    頁充氣踝鞋圖示、第142頁診斷證明），是該充氣踝鞋自屬
    因系爭傷害而額外支出之費用，被告前揭所辯並無理由。
  ⑶看護費用：
　①按親屬代為照顧被害人之起居，固係基於親情，但親屬看護
    所付出之勞力並非不能評價為金錢，雖因二者身分關係而免
    除被害人之支付義務，惟此種基於身分關係之恩惠，自不能
    加惠於加害人。故由親屬看護時雖無現實看護費之支付，仍
    應認被害人受有相當於看護費之損害，得請求賠償，始符公
    平原則（最高法院94年度台上字第1543號判決意旨參照）。
  ②原告因系爭傷害，需專人全日看護1個月，有北市立醫院診斷
    證明書存卷可參（見本院卷第62頁），被告就30日期間需支
    出看護費用36,000元並不爭執（見本院卷第46頁），是原告
    請求總計36,000元看護費用，應予准許。
  ⒉非財產上損害：
  ⑴按慰藉金之多寡，應斟酌雙方之身分、地位、資力與加害之
    程度及其他各種情形核定相當之數額。其金額是否相當，自
    應依實際加害情形與被害人所受之痛苦及雙方之身分、地位
    、經濟狀況等關係決定之（最高法院85年台上字第460號判
    決意旨參照）。
　⑵經查：被告曾增祥駕駛系爭公車行經上開路段，竟貿然闖越
    紅燈直行，發生系爭車禍，致原告受有系爭傷害，治療過程
    中需忍受醫療、復健所引發之不適，生活亦有不便，應受有
    相當程度之精神上損害，得請求被告賠償。而原告自陳其學
    歷為高中肄業，原擔任公司負責人，現已退休多年（見本院
    卷第189頁）；而被告曾增祥則自陳為高中畢業，事發時從
    事被告公司公車駕駛，月薪約4、5萬元（見本院卷第189頁
    ）；被告大南公司以經營客運運送為業，資本總額3億元。
    本院審酌上揭事故發生經過、原告所受傷勢嚴重程度及損害
    情形，並以兩造前開身分、地位、教育程度、經濟能力、收
    入狀況等條件綜合加以衡量，認原告就非財產上損害，請求
    被告等賠償180,000元，尚屬適當，應予准許。
  ⒊綜上所述，原告因本次車禍事故，就其前揭各項主張，得請
    求被告2人連帶賠償之金額合計為313,091元（計算式：69,4
    56元+7,105元+20,530元+36,000元+180,000元=313,091元）
    。　
  ㈢從而，原告依僱用人責任及侵權行為損害賠償法律關係，請
    求被告連帶給付前開損害金額合計313,091元，及自起訴狀
    繕本送達最後1位被告（即曾增祥）之翌日即109年10月31日
    （見附民卷第63頁）起至清償日止，按年息5%計算之法定遲
    延利息部分，為有理由，應予准許；逾此部分之請求，即屬
    無據，應予駁回。
五、本件原告勝訴部分，係適用簡易程序所為被告敗訴之判決，
    依民事訴訟法第389條第1項第3款規定，應依職權宣告假執
    行；原告就此部分贅為聲請，爰不就此另為准駁之諭知；被
    告聲請供擔保請准免予假執行，經核於原告勝訴之範並無不
    合，爰酌定相當擔保金額併准許之。至原告敗訴部分，其假
    執行之聲請已失所附麗，應併予駁回之。
六、本件事證已臻明確，兩造所提其餘攻擊防禦方法及證據，經
    本院審酌後，核與本件判決結果不生影響，爰不一一論述，
    附此敘明。
七、本件係原告於刑事訴訟程序所提起之附帶民事訴訟，依刑事
    訴訟法第504條第2項規定，免納裁判費，且兩造就前開訴訟
    程序，尚無其他訴訟費用之支出，本院爰不就訴訟費用之負
    擔部分另為諭知，併予敘明。　
中　　華　　民　　國　　111 　年　　1 　　月　　12　　日
                  民事第二庭  法  官  陳菊珍
以上正本係照原本作成。 
如對本判決上訴，應於判決送達後20日內向本院提出上訴狀，若
委任律師提起上訴者，應一併繳納上訴審裁判費，否則本院得不
命補正逕行駁回上訴。
中　　華　　民　　國　　111 　年　　1 　　月　　12　　日
                              書記官  張淑敏
附表1

附表2